臺灣臺北地方法院交通事件裁定                                        八十八年度交聲字第二一三號
    異議人即　　　　　　　　　　　　　　　　　　　　　　　　　　　　
    受處分人　甲ＯＯ　
　　
右列受處分人因違反道路交通管理處罰條例案件，對於臺北市交
通事件裁決所中華民國八十八年二月廿五日所為之處分( 原處分
案號：北市交裁車字第四一○九五一號 )聲明異議，本院裁定如
左：
        主      文
原處分撤銷。                                                              
甲ＯＯ不罰。                                                              
        理      由
一、按法院受理交通事件，準用刑事訴訟法之規定，道路交通管
    理處罰條例第八十九條前段定有明文。是最高法院七十六年
    台上字第四九八六號判例「認定犯罪事實所憑之證據，雖不
    以直接證據為限，間接證據亦包括在內。然而無論直接證據
    或間接證據，其得為訴訟上之證明者，須於通常一般之人均
    不致有所懷疑，而得確信其為真實之程度者，始得據為有罪
    之認定。倘其證明尚未達到此一程度，而有合理之懷疑存在
    而無從使事實審法院得有罪之確信時，即應由法院為諭知被
    告無罪之判決。」所揭示刑事訴訟法上法院認定事實之最重
    要原則( 認定被告有罪，就該有罪事實不能有任何之合理懷
    疑存在原則 )。於法院審理行為人違反道路交通管理處罰條
    例案件時，當有其適用。易言之，法院於審理行為人違反道
    路交通管理處罰條例案件，當踐行完畢調查證據程序後，為
    事實之認定時，如就原處分機關所認定之行為人違規事實仍
    有合理之訴訟上懷疑，而無法百分之百確信行為人確有該當
    於道路交通管理處罰條例各該處罰條文之構成要件事實時，
    此際即應依訴訟上之待證事實「倘有懷疑，則從被告之利益
    作解釋」之證據法則，作對受處分人有利之認定。
二、本件原處分機關認受處分人即異議人甲ＯＯ於八十七年十月廿
    三日下午五時五十二分許，駕駛一輛葉Ｏ登所有之車牌00-00
    00 號自用小客車，途經國道一號( 俗稱：中山高 )高速公
    路南向169 公里至171 公里路段間，行駛路肩，為內政部警
    政署國道公路警察局第三警察隊泰安分隊執勤員警王進山、
    蕭江山發覺，因其時王、蕭二名警員駕駛警車正在趕赴南向
    174 公里附近車禍現場途中，不便當場攔停制止，以受處分
    人有違反道路交通管理處罰條例第三十三條第一項規定之行
    為而依據車籍登記車主姓名「葉Ｏ登」名義逕行掣單舉發，
    並指定應到案日期「八十七年十一月八日」。嗣將舉發通知
    單按址送達車主葉Ｏ登後，受處分人即於同年十一月二日具
    狀向原處分機關申訴並表明其為該輛自用小客車實際駕駛人
    ，絕無舉發通知單所謂「在國道一號高速公路南向169 公里
    至171 公里路段間行駛路肩」之違規行為。原處分機關請舉
    發單位調查結果，仍認受處分人有前揭違規行為，原處分機
    關即依道路交通管理處罰條例第三十三條第一項、第六十三
    條第一項第一款及違反道路交通管理事件統一裁罰標準及處
    理細則規定，於八十八年二月廿五日從重裁處新臺幣六千元
    罰鍰，並記違規點數一點。
三、訊據受處分人堅決否認其於前揭時地駕駛該輛車牌00-0000 
    號自用小客車行駛路肩，辯稱略以「本人住家在臺北縣○○鎮
    ○○路○○○巷○號○○樓之一，而服務地點則係在臺北市○○區○○○
    路○段○○○號○○○○○○○，平日即係駕駛該輛於八十七年四月間
    向家翁葉Ｏ登借用之自用小客車往來上下班代步。通常係駕
    車在國道三號高速公路三鶯交流道與南港交流道間行駛。本
    人於八十七年十月廿三日全天( 上午八時卅三分至下午六時
    廿四分 )在○○○○○○○上班，該輛自用小客車即停放在服務單
    位停車場內。本件應係執勤員警辨認有誤」等語綦詳，並提
    出○○○○○○○八十八年三月十五日衛研人字第8803150020號出
    勤證明函一件為證。經查：
    (一)證人( 舉發員警 )王進山於八十九年六月十四日本院調
        查中到庭具結證述略以「八十七年十月廿三日適逢臺灣
        光復節連續假期，國道一號高速公路南向車道擁塞，由
        於南向174 公里( 中清交流道附近 )處有事故，本人與
        蕭江山奉派前往處理，剛過豐原交流道，我們打開警報
        器亮警示燈行駛路肩趕往事故現場時，當時前方有三、
        四輛自用小客車行駛路肩，而本件車牌00-0000號自用
        小客車剛好是最後一輛( 即警車前第一輛 )。我們一直
        在後尾隨行駛至南向171 公里處，該輛車牌00-0000 號
        自用小客車才駛入主線車道。由於我們另有公務亟待處
        理，才未當場攔停制止而僅抄牌舉發。我們比對車型、
        車牌與抄記違規車輛之車型、車牌相同才舉發」等語，
        載明筆錄在卷可稽。是以舉發員警王進山、蕭江山二員
        既然駕駛警車尾隨該輛懸掛「00-0000 」號自用小客車
        行駛長達二公里，是以本件舉發員警應無錯看車牌、車
        型之可能至明。
    (二)惟查：證人( 車牌：00-0000 號自用小客車車主 )葉Ｏ
        登現係臺北市ＯＯ國中校長，其於八十九年六月十六日本
        院調查中，就其係於民國八十四年( 西元一九九五年 )
        八月間購得該輛TOYOTA( 豐田 )牌、COROLLA-XE型式、
        綠色、車身號碼INXAEOOBXSZ000000 號自用小客車使用
        三年後，因另以女兒葉Ｏ嵐名義，於八十七年三月十二
        日價購一輛同廠牌、顏色、COROLLA-LE型式且車身號碼
        INXBR12E5WZ000000 號( 車牌：00-0000  )自用小客車
        使用，乃將該輛車牌00-0000 號自用小客車交予媳婦甲
        ＯＯ上下班代步之用等情證述綦詳，載明筆錄在卷可稽，
        並提出車牌00-0000 號自用小客車行車執照影本一件為
        證，復有本院依職權調取之車牌00-0000 號自用小客車
        車籍資料影本在卷可資佐證。足見本件受處分人甲ＯＯ辯
        稱該輛車牌00-0000 號自用小客車於前揭所謂「遭警舉
        發違規行駛路肩」期間，已供其駕駛代步使用壹節，尚
        堪信為實在。然查本件舉發違規行駛路肩之「八十七年
        十月廿三日下午五時五十二分」，受處分人尚在臺北市
        南港區「ＯＯＯＯＯＯＯ」內出勤中，亦有ＯＯＯＯＯＯＯ八十八年三
        月十五日衛研人字第8803150020號出勤證明函一件在卷
        可憑。末查受處分人夫婿葉Ｏ人係臺北縣○○鎮○○路○○○號
        「財團法人ＯＯＯ醫院」ＯＯ科主任( 主治醫師 )，其於八
        十七年十月廿三日( 星期五 )白天雖無門診，但卻有夜
        間( 下午六時至夜間九時卅分 )門診，當日該醫院ＯＯ科
        住院護理紀錄單亦有葉Ｏ人醫師醫囑紀錄，有該醫院八
        十九年六月廿九日(八九)恩醫人字第○○八○○號函影本一
        紙在卷，顯見葉Ｏ人醫師亦不可能於八十七年十月廿三
        日下午五時五十二分許，駕駛該輛車牌00-0000 號自用
        小客車在國道一號高速公路南向169 公里至171 公里路
        段間違規行駛路肩，至為灼然。
    (三)綜上所述，本件為警舉發懸掛「00-0000 」號牌之自用
        小客車，縱然車輛廠牌、型式、顏色與車籍登記葉Ｏ登
        所有之車牌「00-0000 」自用小客車相符，但車主葉Ｏ
        登、車輛使用人甲ＯＯ與伊夫婿葉Ｏ人醫師三人均無在八
        十七年十月廿三日下午五時五十二分許駕駛該輛車牌「
        00-0000 」號自用小客車在國道一號高速公路南向169 
        公里至171 公里路段間行駛之可能，更遑論駕車在該路
        段行駛路肩，已詳見前述。此外又查無證據證明受處分
        人曾將該輛車牌「00-0000 」號自用小客車曾經出借他
        人使用，其前揭所為辯解堪信為真實。本件執勤員警既
        未當場攔停該輛懸掛「00-0000 」號牌違規行駛路肩之
        車輛，亦不否認渠等並未看清駕駛人面貌，更無採證相
        片以資辨認。是本件舉發員警王進山之證詞無法使本院
        獲得受處分人甲ＯＯ確有舉發通知單所載「在國道一號高
        速公路南向169 公里至171 公里間路段違規行駛路肩」
        違規行為之百分之百確信。該輛遭舉發違規行駛路肩車
        輛所懸掛「00-0000 」號車牌，非無遭人偽造冒用之可
        能。本件舉發單位及原處分機關未予詳查即遽以舉發及
        裁罰，顯有未洽。本件異議為有理由，自應由本院將原
        處分撤銷，改諭知受處分人不罰，以資適法。
據上論斷，應依道路交通案件處理辦法第二十條前段，裁定如主
文。              
中  華  民  國  八  十  九   年    六   月    三十    日
                          臺灣臺北地方法院交通法庭
                                法  官  鍾    華
右正本證明與原本無異
如不服本裁定應於送達後五日內向本院提出抗告狀
                                書記官  黃 繡 琴
中 華  民  國 八  十  九    年    七    月    四     日